【裁判字號】    95,財管,42
【裁判日期】    950706
【裁判案由】    指定遺產管理人
【裁判全文】
臺灣臺中地方法院民事裁定              95年度財管字第42號
聲  請  人  臺中市立仁愛之家
法定代理人  丙○○
代  理  人  乙○○
上列聲請人聲請指定被繼承人甲○○遺產管理人事件，本院裁定
如下：
    主  文
指定財政部國有財產局臺灣中區辦事處為被繼承人甲○○（男、
民國五年十月十一日出生、生前最後住所：臺中市○○區○○里
○○路○段四九０號、民國九十五年五月十七日死亡）之遺產管
理人。
准對被繼承人甲○○之繼承人為承認繼承之公示催告。
被繼承人甲○○之大陸地區以外之繼承人，應自本公示催告最後
登載新聞紙之日起柒月內承認繼承，上述期間屆滿無繼承人承認
繼承時，被繼承人甲○○之遺產於清償債權，並交付遺贈物後，
如有賸餘即歸屬國庫。
程序費用由被繼承人甲○○之遺產負擔。
    理  由
一、本件聲請意旨略以：被繼承人甲○○（男、民國五年十月十
    一日出生、生前最後住所：臺中市○○區○○里○○路○段
    四九０號）係大陸地區來臺人士，於九十五年五月十七日死
    亡，身後在合作金庫銀行軍功分行遺留有一筆存款新臺幣（
    下同）六萬五千九百六十六元，而被繼承人配偶已於八十九
    年九月十七日死亡，兩人在臺未育有子女亦無其他繼承人，
    職業欄亦非榮民註記，惟被繼承人在大陸地區尚有一子吳銀
    信，其於九十五年五月二十四日喪葬處理會議召開時委任代
    理人劉佩貞表示，依法聲請鈞院指定財政部國有財產局臺灣
    中區辦事處為被繼承人甲○○之遺產管理人等語，並提出死
    亡證明書、臺中市仁愛之家申請安置調查表、院民遺留財物
    清冊、喪葬處理會議紀錄、委託書、切結書、戶籍謄本及除
    戶戶籍謄本等件為證。
二、按繼承開始時，繼承人有無不明，而無親屬會議或親屬會議
    未於一個月內選定遺產管理人者，利害關係人得聲請法院選
    任遺產管理人，並由法院依公示催告程序，定六個月以上之
    期限，公告繼承人，命其於期限內承認繼承，民法第一千一
    百七十七條、第一千一百七十八條第一項、第二項規定甚明
    。第按被繼承人在臺灣地區之遺產，由大陸地區人民依法繼
    承，而其繼承人全部為大陸地區人民者，應由繼承人、利害
    關係人或檢察官聲請法院指定財政部國有財產局為遺產管理
    人，管理其遺產，臺灣地區與大陸地區人民關係條例第六十
    七條第一項、第六十七條之一第一項亦定有明文。
三、經查，聲請人主張被繼承人甲○○在九十五年五月十七日死
    亡，其身後在合作金庫銀行軍功分行遺留有一筆存款六萬五
    千九百六十六元，而被繼承人配偶已於八十九年九月十七日
    死亡，兩人在臺未育有子女亦無其他繼承人，被繼承人在大
    陸地區有一子吳銀信，故聲請人本於利害關係人地位提起本
    件聲請等情，業據聲請人於本院調查時陳述綦詳，並提出死
    亡證明書、臺中市仁愛之家申請安置調查表、院民遺留財物
    清冊、喪葬處理會議紀錄、委託書、切結書、戶籍謄本及除
    戶戶籍謄本等件為證。經揆諸前揭事證，被繼承人在臺確無
    繼承人，聲請人之主張，堪信為真實。是本件被繼承人僅有
    一名在大陸地區之繼承人吳銀信，聲請人聲請指定財政部國
    有財產局臺灣中區辦事處為被繼承人甲○○之遺產管理人，
    依前揭說明，核無不合，應予准許，爰裁定如主文第一項所
    示，並依法為承認繼承之公示催告。末按民法第一千一百八
    十五條規定：第一千一百七十八條所定之期限屆滿，無繼承
    人承認繼承時，其遺產於清償債權，並交付遺贈物後，如有
    賸餘，歸屬國庫，附此敘明。
四、依非訟事件法第一百五十七條，裁定如主文。
中    華    民    國    95    年    7     月    6     日
                  家事法庭    法  官  王靜秋
以上為正本係照原本作成。
如對本裁定抗告，須於裁定送達後十日之不變期間內，向本院提
出抗告狀（須附繕本）。
中    華    民    國    95    年    7     月    6     日
                              書記官


司法院資訊處製作；財團法人民間司法改革基金會備份。
